【裁判字號】    98,上訴,5085
【裁判日期】    990506
【裁判案由】    毒品危害防制條例
【裁判全文】
臺灣高等法院刑事判決                98年度上訴字第5085號
上  訴  人
即  被  告  甲○○
選任辯護人  黃文祥律師
上  訴  人
即  被  告  庚○○
選任辯護人  黃國璋律師
上  訴  人
即  被  告  乙○○
選任辯護人  張漢榮律師
上  訴  人
即  被  告  丁○○
上  訴  人
即  被  告  戊○○
上二人共同
選任辯護人  吳美津律師
上列上訴人等因違反毒品危害防制條例案件，不服臺灣基隆地方
法院98年度訴字第628 號，中華民國98年11月3 日第一審判決（
起訴案號：臺灣基隆地方法院檢察署98年度偵字第954號、第955
號、第2116號、第2189號），提起上訴，本院判決如下：
    主  文
原判決撤銷。
甲○○共同製造第二級毒品，累犯，處有期徒刑肆年拾月。扣案
如附表一編號至及附表二編號至所示之物，均沒收銷燬
；如附表一編號至及附表二編號至所示之物，均沒收。
庚○○共同製造第二級毒品，處有期徒刑肆年陸月。扣案如附表
一編號至及附表二編號至所示之物，均沒收銷燬；如附
表一編號至及附表二編號至所示之物，均沒收。
乙○○共同製造第二級毒品，處有期徒刑參年拾月。未扣案製造
毒品所得新臺幣參萬元均沒收，如全部或一部不能沒收時，以其
財產抵償之；扣案如附表一編號至及附表二編號至所示
之物，均沒收銷燬；如附表一編號至及附表二編號至所
示之物，均沒收。
丁○○、戊○○共同製造第二級毒品，各處有期徒刑柒年。扣案
如附表一編號至及附表二編號至所示之物，均沒收銷燬
；如附表一編號至及附表二編號至所示之物，均沒收。
    事  實
一、甲○○分別因(甲)違反麻醉藥品管理條例案件，經本院以82年
    度上訴字第1245號判處有期徒刑五月確定；(乙)違反藥事法案
    件，經本院以82年度上訴字第1245號判處有期徒刑一年三月
    確定；(丙)犯竊盜案件，經本院以83年度上更(一)字第505 號判
    處有期徒刑一年八月確定；(丁)違反麻醉藥品管理條例等案件
    ，經臺灣桃園地方法院以82年度訴字第2063號判決有期徒刑
    六年、八月，應執行有期徒刑六年六月確定。所犯(甲)(乙)(丙)三
    案，經合併定應執行刑有期徒刑三年二月確定（本院83年度
    聲字第2044號裁定），再與所犯(丁)案依序發監，於民國87年
    5月1日假釋出監；嗣上開假釋付保護管束期間尚未屆滿，又
    因違反保安處分執行法且其情節重大，由原執行機關檢具撤
    銷假釋報告表陳請法務部函准辦理撤銷假釋，於91年10月29
    日再度發監，執行(甲)(乙)(丙)(丁)四案所餘刑期（殘刑四年八月六
    日），於96年1 月31日執行完畢（構成累犯），未知悛悔。
    緣王之螢（由檢察官另行偵處）、莊峰如（由檢察官另行偵
    處）二人明知甲基安非他命係毒品危害防制條例所列管第二
    級毒品，不得非法持有、製造，猶為圖私利，籌謀廣佈人手
    製造之，於97年11月間，對經濟困窘之甲○○誘以「成品售
    價30 %（三成）」之厚利（惟嗣後因製成之物品尚未售出，
    即遭查獲，致未得利），對素有朋友情誼之庚○○誘以「每
    日新臺幣（下同）4,000 元」之厚利（惟迄未領得報酬即遭
    查獲），邀同甲○○、庚○○二人參與其事。甲○○、庚○○二人獲此邀約，均明知甲基安非他命係毒品危害防制條例
    所列管第二級毒品，不得非法持有、製造，竟因貪取厚利，
    與王之螢、莊峰如等形成分工製毒之犯意聯絡。彼等四人於
    犯意聯絡形成後，為取得合成、製造甲基安非他命之專門技
    術，王之螢、莊峰如先動身前往大陸，再於97年11月下旬，
    先後安排庚○○、甲○○二人搭機至大陸地區，四人在福建
    省泉州市區會面碰頭，其後，由王之螢帶同甲○○、庚○○
    二人前往泉州市某不詳製毒工廠學習以「麻黃素」、「碘」
    佐以「紅磷」等化學原料而合成、製造第二級毒品甲基安非
    他命之方法（下簡稱「紅磷製毒法」）。甲○○、庚○○受
    命學習之「紅磷製毒法」，其製程可概分為如下所述之三大
    階段：(甲)第一階段，即「原料純化階段」，係將含「麻黃鹼
    」或「假麻黃鹼」成分之感冒藥錠溶於溶劑（醇類、甲苯或
    二甲苯），再利用過濾（原判決誤載為過瀘，應予更正）、
    烘乾等方法，從中萃取而析出高純度之「麻黃鹼」或「假麻
    黃鹼」；(乙)第二階段，即「合成反應階段」，係將前階段所
    萃取析出之「麻黃鹼」或「假麻黃鹼」置於反應瓶中，再加
    入紅磷、氫碘酸（或碘加蒸餾水），並以油浴或加熱器加熱
    迴流一天至二天，原料（「麻黃鹼」或「假麻黃鹼」）即可
    轉變成產品即甲基安非他命水溶液；(丙)第三階段，即「產物
    純化階段」，係將前階段合成產物即甲基安非他命水溶液經
    過濾（原判決誤載為過瀘，應予更正）去除雜質後，加入氫
    氧化鈉再以有機溶劑（甲苯或二甲苯）萃取，接著將所得之
    有機溶劑即俗稱之「白水」通以無水鹽酸氣體析出結晶，結
    晶經過濾（原判決誤載為過瀘，應予更正）及烘乾後，即可
    製得甲基安非他命結晶。渠等滯留大陸學習製毒技術之期間
    ，尚議定分工範圍如下：由庚○○負責第一階段（原料純化
    階段）即「麻黃鹼」之萃取，甲○○負責第二階段（合成反
    應階段）即甲基安非他命水溶液之合成（甲○○等人係將其
    合成之「甲基安非他命水溶液」簡稱為白水），俟「甲基安
    非他命水溶液」（即彼等所稱之「白水」）合成完畢後，續
    由庚○○負責第三階段（產物純化階段）即去雜質、使凝結
    而取其晶體。王之螢、莊峰如二人則係負責甲基安非他命結
    晶體之銷售。為避免彼等身分為警查悉，王之螢指示甲○○
    、庚○○日後均應互以「牛肉麵」（庚○○）、「阿伯」（
    甲○○）等代稱聯絡，並交付庚○○00000000000電話門號1
    枚，俾庚○○得持以與王之螢或莊峰如聯繫本件製毒之相關
    事宜（包括毒品製造之實際進展及其相關項款之收取交付等
    各項）。迨製毒技術學習完備，渠等四人分別於97年12月13
    日（甲○○）、97年12月14日（庚○○）、97年12月18日（
    王之螢、莊峰如）搭機返臺。返臺後，王之螢透過莊峰如，
    陸續交付現金 300,000元予庚○○購買原料、器具，暨轉交
    其中 100,000元予甲○○以支付租賃下述製毒場所及僱用乙○○之費用。甲○○取得資金，即承上犯意聯絡，於97年12
    月28日（原判決誤載為98年 1月間，應予更正）以自己名義
    ，簽約承租基隆市○○路206號3樓（下簡稱「Ａ址」，租期
    約定二年，自98年1月1日起生效），作為第二級毒品甲基安
    非他命之製造場所，庚○○則陸續購妥相關器具、原料運往
    「Ａ址」儲放。其間，王之螢思及上開製毒工序所需之原料
    、器具繁雜眾多，「Ａ址」不敷悉數堆存之需，復思及庚○○、甲○○倘聚於「Ａ址」製毒，製毒過程中所產生之濃烈
    惡臭容易招惹鄰人側目，尤易遭檢警「一網打盡」，且無從
    諉稱「彼等僅參與製造『不明藥物』之『其中某項工序』，
    概無製造毒品之認識」云云以卸責，遂與庚○○、甲○○二
    人商議後而囑由甲○○借用其不知情堂弟白睿智之名義，另
    承租基隆市○○路227巷23弄32號2樓（下簡稱「Ｂ址」），
    充當製造毒品之第二場所，並由庚○○、甲○○分別管理Ａ
    、Ｂ二址。渠等又考量製毒工序繁瑣，實非甲○○、庚○○
    二人各憑己力所得獨自完成，遂續推由甲○○以「每月給付
    報酬50,000元」之條件，僱請乙○○參與（嗣乙○○已領得
    其中30,000元，由庚○○允予「每日2,000元」及「每日3,0
    00元」之對價，僱請丁○○（每日 2,000元）、戊○○（每
    日 3,000元）二人參與（惟丁○○、戊○○均尚未領得分文
    報酬，即遭查獲）。乙○○、丁○○、戊○○獲得上開邀約
    ，雖均明知甲基安非他命係毒品危害防制條例所明定列管之
    第二級毒品，不得非法持有、製造，然亦為牟取私利而受僱
    之，經由甲○○（乙○○部分），庚○○（丁○○、戊○○
    部分），而與王之螢、莊峰如就製造第二級毒品甲基安非他
    命形成犯意之聯絡。王之螢、莊峰如、甲○○、庚○○、乙○○、丁○○、戊○○遂基於共同製造第二級毒品甲基安非
    他命之犯意聯絡，由庚○○自98年2月9日起，帶領丁○○、
    戊○○二人在「Ａ址」，共同從事第一階段製程即「麻黃鹼
    」之萃取（原料純化階段），再由庚○○定時將渠等三人萃
    取析出之高純度「麻黃鹼」粉末交由甲○○續為甲基安非他
    命水溶液（白水）之合成（合成反應階段），並俟取得甲○○合成之甲基安非他命水溶液（白水）後，再由庚○○在「
    Ａ址」進行第三階段製程即去雜質、使凝結而取其晶體之工
    序（產物純化階段）；甲○○承上犯意聯絡，自98年 2月10
    日起，在「Ｂ址」實施第二階段製程即甲基安非他命水溶液
    （白水）之合成，並自98年 2月11日起，指揮乙○○在「Ｂ
    址」提供必要之協助（如在旁攪拌或代為控管溫度等），俾
    按時取交甲基安非他命水溶液（白水）供庚○○接手續為產
    物純化之工序。王之螢、莊峰如、甲○○、庚○○、乙○○
    、丁○○、戊○○七人即基於犯意之聯絡，以上揭方式，經
    由分工製造之流程，共同接續製造出如附表一編號至及
    附表二編號至中所示之甲基安非他命。嗣法務部調查局
    因監聽取得情資，發覺甲○○、乙○○等人製造毒品之犯罪
    嫌疑重大，對甲○○、乙○○等人實施跟監後，報請臺灣基
    隆地方法院檢察署檢察官依刑事訴訟法第 76條第4款規定核
    發拘票，於98年2月20日下午6時40分許至「Ｂ址」拘得甲○○、乙○○二人到案，並在「Ｂ址」查獲如附表一編號至
    所示第二級毒品甲基安非他命、盛裝或曾經盛裝第二級毒
    品甲基安非他命而殘留甲基安非他成分，無從將之析離之容
    器，及王之螢、莊峰如、甲○○、庚○○等共有，如附表一
    編號至所示供共同製造第二級毒品甲基安非他命所用之
    物扣案。復於98年 2月21日中午12時20分許，在「Ａ址」查
    獲庚○○、丁○○、戊○○，並在「Ａ址」扣得如附表二編
    號至所示第二級毒品甲基安非他命、盛裝或曾經盛裝第
    二級毒品甲基安非他命而殘留甲基安非他成分，無從將之析
    離之容器，及王之螢、莊峰如、甲○○、庚○○等共有，如
    附表二編號至所示供共同製造第二級毒品甲基安非他命
    所用之物。
二、案經法務部調查局航業海員調查處、法務部調查局中部地區
    機動工作組移送臺灣基隆地方法院檢察署檢察官偵查起訴。
    理  由
甲、證據能力之判斷
一、被告丁○○及戊○○對於自己以外之其他共同被告審判外以
    被告身分所為未經具結之陳述，均否認其證據能力。惟依司
    法院大法官會議釋字第582 號解釋意旨，共同被告於被告案
    件中係屬證人，法院應踐行人證之法定調查程式，始具有證
    據能力；而共同被告於被告案件之警詢、偵查中陳述，因被
    告無從為詰問，而有礙被告之對質詰問權，應無證據能力。
    再法院就被告之案件對其他共同被告或與被告有共犯關係之
    人調查，均應依人證之調查程式傳喚該共同被告或共犯到場
    ，命其立於證人之地位而為陳述，並通知被告，使被告有與
    之對質及詰問其現在與先前陳述瑕疵之機會，以確保其對質
    詰問權，並藉以發現實體真實（94年度臺上字第1776號判決
    意旨參照）。依上開大法官會議解釋及最高法院判決意旨，
    法院如於共同被告以證人身份到庭陳述，訊問被告對共同被
    告之審判外陳述有何意見，並准許被告對於共同被告當庭及
    先前陳述進行詰問，即已賦予被告對於共同被告對質詰問機
    會，此時共同被告於審判外陳述之瑕疵，應已治癒，而具有
    證據能力。本案被告甲○○、庚○○、乙○○、丁○○、戊○○皆於98年8 月18日原審審判程序中，經審判長告知拒絕
    作證之權利，渠等均表明願意作證而改以證人身分依法具結
    後，由當事人交互詰問之。從而本件共同被甲○○、庚○○
    、乙○○、丁○○、戊○○等於警詢、偵查中所供，既經原
    審以證人身分傳喚到庭陳述，並經交互詰問以驗證其真實性
    ，渠等於警詢及偵查所供，對於本案事實之認定，自有證據
    能力。
二、次按偵查犯罪機關依法定程式監聽之錄音，如已踐行調查證
    據程序，固非不可採為認定犯罪事實之基礎，惟監聽錄音製
    作之譯文，如僅為偵查犯罪機關單方面製作，而被告或訴訟
    關係人對其真實性復有爭執，法院自應勘驗該監聽之錄音踐
    行調查證據程式，以確認該監聽錄音譯文之真實性，定其取
    捨，不得逕以該監聽錄音之譯文，採為認定被告有罪之基礎
    ；是以司法警察機關依法定程式取得通訊監察書實施監聽之
    錄音並製作譯文，該譯文內容確與監聽錄音內容相符者，該
    份具有合法性與真實性之通訊監察譯文，始得作為證據。卷
    附監聽譯文，係由臺灣苗栗地方法院核發通訊監察書監聽所
    得，有臺灣苗栗地方法院98年度聲監字第8 號、98年度聲監
    字第41號、98年度聲監續字第62號等通訊監察書在卷可憑，
    ，並非違法取得之證據，被告亦未否認上開監聽錄音或其譯
    文失真不實，或爭執其有不可信之情形，且已踐行調查證據
    程序，應認有證據能力。
三、被告以外之人於審判外之言詞或書面陳述，除法律有規定者
    外，不得作為證據，刑事訴訟法第159條第1項固定有明文；
    惟被告以外之人於審判外之陳述，雖不符同法第159條之1至
    第159之4之規定，而經當事人於審判程序同意作為證據，法
    院審酌該言詞陳述或書面陳述作成時之情況，認為適當者，
    亦得為證據。又當事人、代理人或辯護人於法院調查證據時
    ，知有第159條第1項不得為證據之情形，而未於言詞辯論終
    結前聲明異議者，視為有前項之同意，同法第159 條之5第1
    、2 項亦定有明文。被告及其辯護人就證人林慧忠、李麗容
    等於調查局陳述之證據能力，於準備程序中已陳明不爭執之
    意旨，本院於審理時提示上開證人陳述內容並告以要旨，且
    經公訴人、本案被告及辯護人表示意見，當事人已知上述陳
    述乃審判外陳述，均未於言詞辯論終結前對該等記載審判外
    陳述筆錄之證據資格有何異議，依據首開規定，應視為被告
    已有將上開證人審判外陳述作為證據之同意，本院審酌上開
    證人審判外陳述作成時之情況，並無不能自由陳述之情形，
    亦未見有何違法取證或其他瑕疵，且與待證事實具有關聯性
    ，認為以之作為證據應屬適當，而得作為證據。
四、現行刑事訴訟法關於「鑑定」之規定，除選任自然人充當鑑
    定人外，另設有囑託機關鑑定制度。依同法第198條、第208
    條之規定，不論鑑定人或鑑定機關、團體，固均應由法院、
    審判長、受命法官或檢察官視具體個案之需要而為選任、囑
    託，並依第206 條之規定，提出言詞或書面報告，始符合同
    法第159條第1項所定得作為證據之「法律有規定」之情形。
    否則所為之鑑定，仍屬傳聞證據。然於司法警察機關調查中
    之案件，為因應實務上，或因量大、或有急迫之現實需求，
    併例行性當然有鑑定之必要者，例如毒品之種類與成分、尿
    液之毒品反應，或者槍、彈有無殺傷力等鑑定，基於檢察一
    體原則，得由該管檢察長對於轄區內之案件，以事前概括選
    任鑑定人或囑託鑑定機關、團體之方式，俾便轄區內之司法
    警察官、司法警察對於調查中之此類案件，得即時送請先前
    已選任之鑑定人或囑託之鑑定機關、團體實施鑑定，以求時
    效（法務部92年9月1日法檢字第0920035083號函參照，刊載
    於法務部公報第312 期）。此種由檢察機關概括選任鑑定人
    或概括囑託鑑定機關、團體，再轉知司法警察官、司法警察
    於調查犯罪時參考辦理之作為，法無明文禁止，係為因應現
    行刑事訴訟法增訂傳聞法則及其例外規定之實務運作而為。
    則經由司法警察官、司法警察依檢察官所概括選任之鑑定人
    或囑託鑑定機關、團體所為之鑑定結果，與檢察官選任或囑
    託為鑑定者，性質上並無差異，同具有證據能力。本件扣案
    毒品，經查獲之法務部調查航業海員調查處拍照後，依上開
    規定送請法務部調查局鑑驗，所為之書面鑑定報告即法務部
    調查局98年4月6日調科壹字第09800213970號鑑驗書及98年4
    月6日調科壹字第09800208890號鑑驗書，即屬上開「法律規
    定」得為證據者，而有證據能力。
乙、認定犯罪構成要件事實所憑之證據及其認定之理由：
一、上開事實，業據被告甲○○、庚○○、乙○○於調查局詢問
    、偵查、原審及本院審理坦承不諱；惟渠三人於本院爭執製
    成之甲基安非他命水溶液難以逕予施用，所為應屬製造第二
    級毒品未遂。訊之被告丁○○、戊○○固不諱有上開事實之
    存在，然而皆矢口否認有何製造毒品犯行，均辯稱以為所參
    與製造者，係「威而鋼」，主觀上無何製造第二級毒品甲基
    安非他命之認識，亦無犯意之聯絡及行為分擔云云。
二、經查：
  (一)被告甲○○、庚○○、乙○○、丁○○、戊○○等於原審均
    經告以得拒絕證言之權利，皆未拒絕證言，均以證人身分具
    結後，(1)被告甲○○供證稱：伊承認有檢察官起訴之犯罪事
    實，當初為求營生，由王之螢找伊加入，並赴大陸學製毒流
    程，伊抵達大陸時，庚○○已經在那裡，後來伊與之一起學
    製毒。大陸學成回臺以後，伊負責第二階段，是做「白水」
    。「白水」提煉完畢以後，將之交給庚○○，庚○○有找兩
    個人幫她，第三階段就由他們負責進行。提煉「白水」之原
    料由庚○○提供。伊工作地點是在基隆市○○路227 巷23弄
    32號2樓。庚○○工作地點是在基隆市○○路206號。剛提到
    有兩個人與庚○○一起製毒，該兩人是丁○○、戊○○。伊
    總共四次將「白水」交給庚○○，其中有兩次將「白水」送
    至基隆市○○路206號3樓，第一次是伊自己去的，另一次是
    和乙○○一起去，第一次去時伊只有看到丁○○在裡面做安
    非他命的工作，好像是在作稀釋的工作。伊與乙○○送「白
    水」過去時，丁○○與戊○○也在製毒，當時丁○○在攪拌
    鍋子內的東西，戊○○在旁邊搖晃瓶子內的液體。依伊所見
    ，戊○○、丁○○二人當時正從事第一階段製毒流程。就是
    萃取麻黃素的流程。另兩次伊是在上址樓下將「白水」交給
    庚○○。製毒過程的計畫、分工方式的方法是是王之螢在大
    陸就指示我們這樣分工。伊先後交給庚○○第二階段成品總
    共有四桶，交付之時間已不記得，一桶不會超過20公升。在
    基隆市○○路227巷23弄32號2樓被查扣之物品均為庚○○所
    提供。王之螢在大陸指示如何分工時，在場人只有伊、庚○○、王之螢三人。王之螢有指示個人分工部分可以去找別人
    幫忙。所以伊才會找乙○○來幫忙等語（見原審卷一第 208
    頁至第216頁、第220頁）。(2)被告庚○○供證稱：伊承認有
    檢察官起訴之犯罪事實，伊與戊○○、丁○○間無仇恨，伊
    確曾參與本案製毒，事實經過如同起訴書所載。是王之螢安
    排伊至大陸學製毒。去大陸有跟王之螢接觸，當時還有看到
    莊峰如，當時有看到整個製毒流程。當時有講伊跟王之螢、
    甲○○三個人一起作，當時是初步說伊跟甲○○負責前階段
    ，王之螢負責後階段，沒有詳細區分清楚。後來王之螢打電
    話跟伊說他沒有辦法負責後面的階段，所以才變成第一階段
    跟第三階段都由伊負責，至於甲○○則負責第二階段。回臺
    灣後伊是在基隆市○○路206號3樓製作。伊有找丁○○、戊○○來幫忙，因為伊一個人無法負責，當時也找不到其他人
    ，因為伊離開臺灣已數年，在臺灣沒有什麼朋友，當時伊聽
    說丁○○正在幫她女兒坐月子，所以伊找丁○○幫忙，是先
    找丁○○，再經由丁○○找她先生戊○○。丁○○負責把藥
    加水，用機器析離，萃取出液體。戊○○負責將丁○○萃取
    出來的液體加甲苯、鹼，搖均勻後取中間透明的水。丁○○
    、戊○○沒有負責第三階段。但是丁○○有時候會幫伊一起
    看顧隔水加熱外面的水。第一階段做完後交給甲○○去製作
    「白水」，甲○○有將「白水」拿過來給伊，每次給伊一桶
    。伊拿到「白水」後會隔水加熱，有時間就做。大概隔水加
    熱12個小時，之後就放在燒杯。一桶「白水」先以隔水加熱
    方式煮成7、8百CC的液體，接著放在燒杯內，後續再將煮成
    7、8百CC。放在燒杯內的液體加起來，重新再隔水加熱，也
    是煮成7、8百CC的液體。伊還沒開始作第二次隔水加熱。第
    二次隔水加熱後，要放入冰箱結晶在大陸學製毒時都跟甲○○在一起，在大陸學到、看到的東西都是一樣的。伊剛被抓
    到時，告知調查員說是在做威而鋼，是因為王之螢跟伊講說
    製造威而鋼罪名較輕等語（見原審卷一第206頁、第228頁至
    第236頁、第238頁）。(3)被告乙○○供證稱：伊承認有檢察
    官起訴之犯罪事實。伊有參與本案製毒。分工過程如起訴書
    所載。是甲○○找伊參與的。一開始甲○○是跟我說要做化
    粧品，但伊參與過程中，身體因為聞到製造毒品的臭味所以
    不舒服，詢問甲○○為何會這樣，甲○○才老實告知是在做
    安非他命。伊主要負責看顧溫度，要將溫度控制在120 度，
    有時也幫忙甲○○跑腿買東西。甲○○在加東西到圓型燒杯
    ，底下將機油裝在鍋子，隔著機油加熱。加熱一天24小時，
    加熱完後會有液體，再用過濾紙過濾，後來的過程伊就不懂
    。最後的製成品看起來是透明的液體。完成的透明液體如何
    處理，伊不曉得，但是有一次我有跟甲○○一起將白色透明
    液體送到基隆市○○路206號3樓，當時伊隨甲○○一起上去
    ，只有站在外面陽台跟門口的中間，我看到裡面有人，但沒
    有很注意他們在做何事。伊我沒有和對方講話，但甲○○和
    庚○○講什麼伊不清楚等語（見原審卷一第206頁、第222頁
    至第224 頁）。(4)被告丁○○供證稱：伊確實有參與製造安
    非他命，起訴書所載的流程正確，伊是應庚○○一再拜託，
    並保證不會影響身體健康，還說工作期間只有短短幾天，所
    以伊才會答應要幫她作事。她還伊再去幫她找一個人，當時
    伊想來想去也只有想到伊先生，伊先生之前在做越南新娘的
    仲介工作，這幾年工作比較不好，所以才會想到伊先生。庚○○說伊先生一天工資3,000元，我一天工資2,000元。庚○○曾開車帶我們到基隆市○○路206號3樓，第一天先帶我們
    認識環境，接著操作現場的設備，試做給我們看，當天就講
    伊負責的部分，就是將藥粉加水，然後利用現場的設備過濾
    ，過濾出來的液體有點像是自來水，接著就把這個像是自來
    水的液體交給庚○○，至於東西交給他們以後，他們如何加
    工我就不清楚，他們加工完畢後甲○○就會來收。甲○○拿
    過來的液體，是交給庚○○去隔水加熱，伊偶爾會幫忙看顧
    隔水加熱的工序等語（見原審卷一第241頁至第242頁）。(5)
    被告戊○○供證稱：伊有參與本案安非他命之製造。伊經由
    太太介紹與庚○○認識，庚○○叫伊做比較粗重的，伊太太
    丁○○做比較輕鬆，待遇是講好伊一天工資3,000 元，伊太
    太2,000 元，但是伊到目前為止還沒有領到錢，伊因為當時
    工作很少所以答應，庚○○過完年載伊和伊太太丁○○到基
    隆市○○路206號3樓，伊太太丁○○把藥粉加水搖晃，把液
    體析離，再把液體交給伊，伊先在其中添加台塑出產的某一
    種原料，接著用一種白色的玻璃瓶盛裝搖晃，搖晃均勻以後
    ，上層會出現白色液體，下層則是茶色的液體，我們只要保
    留上層白色的液體，下層茶色液體則要倒掉，白色液體析出
    以後，交給庚○○，之後伊就不負責了等語（見原審卷一第
    247 頁）。上引(1)至(5)之供證內容，互核相符。(6)又本案查
    獲之經過，係法務部調查局於執行臺灣苗栗地方法院98年度
    聲監字第8 號、98年度聲監字第41號、98年度聲監續字第62
    號等核發通訊監察書之通訊監察作業時，發覺被告甲○○、
    乙○○等人製造第二級毒品之犯罪嫌疑重大，對被告甲○○
    、乙○○等涉案人實施跟監，探知彼等疑似分工製毒及「Ｂ
    址」所在，報請臺灣基隆地方法院檢察署檢察官依刑事訴訟
    法第76條第4款規定核發拘票（96年度聲拘字第6號），於98
    年2月20日下午6時40分許，在「Ｂ址」拘提被告甲○○、乙○○二人到案，並在甲○○駕駛之V3-3591 號自用小客車及
    「Ｂ址」扣得附表一編號至所示第二級毒品甲基安非他
    命、盛裝或曾經盛裝第二級毒品甲基安非他命之容器，及如
    附表一編號至所示之各項證物。又依甲○○之供述，報
    請臺灣基隆地方法院檢察署檢察官同意，於98年2 月21日12
    時20分許，在「Ａ址」逮捕庚○○、丁○○、戊○○，並扣
    得如附表二編號至所示第二級毒品甲基安非他命、盛裝
    或曾經盛裝第二級毒品甲基安非他命之容器，及如附表二編
    號至所示供共同製造第二級毒品甲基安非他命所用之物
    ，亦據證人即法務部調查局航業海員調查處調查員徐良宿於
    原審結證歷歷（見原審卷二第18頁至第23頁）。(7)以上供述
    證據，有通訊監察譯文（見原審卷二第248頁至第285頁）、
    「Ａ址」搜索扣押筆錄（見第954 號偵查卷第14頁至第21頁
    ）、「Ｂ址」搜索扣押筆錄（見第955 號偵查卷第28頁至第
    41頁）、王之螢、莊峰如、庚○○、甲○○等四人之入出境
    查詢資料（見第2189號偵查卷第42頁至第45頁）等存卷及如
    附表一編號至、附表二編號至所示物品件扣案可資
    佐證。(8)扣案物品經送請法務部調查局鑑驗結果，部分物品
    含「第二級毒品第項甲基安非他命成分」或「第四級毒品
    先驅原料第７項假麻黃鹼成分」；即其相關設備、器具亦經
    檢出「第四級毒品先驅原料第７項假麻黃鹼成分殘留」或「
    第二級毒品第項甲基安非他命成分殘留」，其情詳如附表
    一二「說明」欄所示，亦有法務部調查局98年4月6日調科壹
    字第09800213970號鑑驗書（見第954號偵卷第167頁至第209
    頁）及法務部調查局98年4月6日調科壹字第09800208890 號
    鑑驗書（見第954 號偵卷第118頁至第158頁）附卷足稽。上
    開法務部調查局98年4月6日調科壹字第09800208890 號鑑驗
    書尚敘及：「…、鑑定結果：一…(十五)…經檢驗結果均有以
    紅磷法製造甲基安非他命之重要化學原料碘成分殘留，研判
    係以紅磷法進行甲基安非他命之製造。…二經勘驗本案所查
    獲之各項相關證物、器具設備，並依據上述檢驗結果研判，
    該等器具設備合『以紅磷法製造甲基安非他命反應』所需…
    」（見第954號偵查卷第120頁），上開98年4月6日調科壹字
    第09800213970 號鑑驗書則稱：「…、鑑定結果：一…(十七)
    …經檢驗結果均有以紅磷法製造甲基安非他命之重要化學原
    料碘成分殘留，研判係以紅磷法進行甲基安非他命之製造。
    …二依扣押物品勘驗、檢驗結果及甲基安非他命紅磷法製程
    等綜合研判：(一)原料純化步驟：原料純化製程係將含假麻黃
    鹼成分之感冒藥溶於溶劑後，再經過濾純化取得高純度假麻
    黃鹼。符合之扣案證物有大燒杯（即抽氣過濾瓶）、磁漏斗
    （即瓷漏斗）、蒸餾架、錐形漏斗（即分液漏斗）、燒杯、
    濾紙、三角形漏斗、瓷鍋、塑膠攪拌器、氫氧化鈉、鹽酸、
    感冒藥粉、感冒藥水及假麻黃鹼成品等。(二)產物純化步驟：
    產物純化步驟：產物純化係將以紅磷法合成之甲基安非他命
    經去除雜質及再結晶處理。符合之扣案證物有蒸餾架、錐形
    漏斗（即分液漏斗）、燒杯、三角形漏斗、二甲苯、氫氧化
    鈉、鹽酸及液態甲基安非他命半成品。…」（見第954 號偵
    查卷第169頁）。(8)被告甲○○簽約承租基隆市○○路206號
    3 樓之情形，亦據證人林慧忠、李麗容等陳明（見第2116號
    偵查卷第25頁至第26頁）。俱足徵表被告甲○○、庚○○、
    乙○○等之自白與事實相符。亦證明被告丁○○、戊○○二
    人客觀上確有參與本件甲基安非他命製程之行為無疑。
  (二)毒品危害防制條例之制定，旨在防制毒品危害，維護國民身
    心健康，對於具有成癮性、濫用性及對社會危害性之麻醉藥
    品與其製劑及影響精神物質與其製品，予以管制，並區分其
    等級及品項，就製造、運輸、販賣、意圖販賣而持有、轉讓
    、施用、持有，乃至非法使人施用及引誘他人施用各級毒品
    之行為，分別明定其處罰。甲基安非他命為毒品危害防制條
    例第二條第二項第二款所定之第二級毒品，係以鹽酸麻黃素
    為原料，先經鹵化反應程序製成氯假麻黃素，再經氫化反應
    程序而產生含有甲基安非他命成分之滷水（液態甲基安非他
    命），最後經純化結晶步驟，將生成之結晶物脫水風乾，而
    得高純度之固態甲基安非他命。故就製造過程而言，氫化反
    應程序所產生之滷水，已含有甲基安非他命之成分，即屬化
    學反應之製成品，應認已製造既遂。至純化結晶步驟，僅係
    去其雜質並使之固化為結晶體，以提高純度及方便施用；如
    謂須俟完成純化結晶步驟始為既遂，不但與甲基安非他命製
    造結果所呈現之化學反應狀態不合，抑且不足以遏阻毒品之
    擴散，達到刑罰之一般預防功能，當非毒品危害防制條例之
    立法本旨（最高法院94年度臺上字第6196號、96年度臺上字
    第2875號、96年度臺上字第2712號、99年度臺上字第2375號
    等判決參照）。關於本件被告等製造甲基安非他命之步驟，
    原審曾依職權函請法務部調查局參酌「被告供述（被告陳述
    之製毒步驟）」及「如附表一二所示之扣案證物」而為說明
    ，並經法務部調查局以98年7月28日調科壹字第09800401670
    號函覆如下（見原審卷一第171頁至第173頁）：「…二有關
    甲基安非他命製造流程，依原料、方法不同而有所差異，本
    局僅就本案中所使用之『紅磷法』作說明，該法製成甲基安
    非他命之流程可分為原料純化、合成反應、產物純化等三個
    階段，使用之重要化學原料、溶劑、器具及產物詳細如次：
    (一)原料純化階段：原料純化製程係將含麻黃鹼或假麻黃鹼成
    分之藥劑溶於溶劑（醇類、甲苯或二甲苯），再經過濾、烘
    乾取得高純度之麻黃鹼或假麻黃鹼，所需之器具為反應瓶（
    燒杯、分液漏斗、瓷鍋）、過濾裝置（抽氣過濾瓶、瓷漏斗
    、三角形漏斗）、加熱裝置（電磁爐加熱器）。(二)合成反應
    階段：合成反應係將原料麻黃鹼或假麻黃鹼置於反應瓶中，
    再加入紅磷、氫碘酸（或碘加蒸餾水），並以油浴或加熱器
    加熱迴流1-2 天，『原料即可轉變成產品即甲基安非他命』
    。所需之器具為反應瓶（球狀燒杯）、攪拌加熱迴流裝置（
    蛇形管、電磁爐加熱器）。(三)產物純化階段：產物純化係將
    合成之產物甲基安非他命水溶液經過濾去除雜質後，加入氫
    氧化鈉再以有機溶劑（甲苯或二甲苯）萃取，接著將所得之
    有機溶劑通以無水鹽酸氣體析出結晶，結晶經過濾及烘乾後
    ，即可製得甲基安非他命結晶。……三依本案中被告所述之
    甲基安非他命製造流程及現場查獲之器具、檢品與本局之前
    所查獲製造甲基安非他命之案例相對照，研判本案被告確能
    製造甲基安非他命……」。以之對照於「Ｂ址」查扣如附表
    一所示之器具、原料，多係「合成反應階段」所需者，於「
    Ａ址」查扣如附表二所示之器具、原料，或係「原料純化階
    段」所需者，或係「產物純化階段」所需者，尤足擔保被告
    甲○○及庚○○等關於由庚○○負責第一階段（原料純化階
    段）即麻黃鹼之萃取，再由甲○○負責第二階段（合成反應
    階段）即甲基安非他命水溶液（白水）之合成，俟甲基安非
    他命水溶液（白水）合成完畢後，續由庚○○負責第三階段
    （產物純化階段）即去雜質、使凝結而取其晶體之工序（見
    原審卷一第24頁至第26頁、第55頁至第56頁）無訛。本件原
    料經第一階段及第二階段製程後，已轉換為甲基安非他命水
    溶液（白水），即屬化學反應之製成品，應認已製造甲基安
    非他命既遂。鑑定人丙○○、己○○於本院一致表示就系爭
    查扣製品是否製作完成之標準，只需純化至分子轉變成甲基
    安非他命成份，即屬製造完成等語（見本院99年3 月11日審
    判筆錄）。與本院意見相同，可供參考。被告及其辯護人等
    雖爭執本件製品尚未達結晶程度，非可供通常吸食及販賣之
    用，應屬製造未遂云云；鑑定人丙○○於本院亦謂一般大眾
    可以接受而直接施用者，為（甲基安非他命）結晶。惟結晶
    前之甲基安非他命水溶液非絕對不能供施用，亦有鑑定人己○○之意見可參（見本院99年3 月11日審判筆錄、原審卷二
    第34頁）。甲基安非他命水溶液續入上開產物純化階段，係
    去其雜質並使之固化為結晶體，以提高純度及方便施用；倘
    若須俟完成純化結晶步驟，始為既遂，非唯與甲基安非他命
    製造結果所呈現之化學反應狀態不合，亦混淆製造毒品既遂
    與提高毒品交易價值之判斷，蓋使毒品可供施用，提高市場
    接受度，為毒品製成後經濟價值之增益，犯罪既、未遂之判
    斷，本以犯罪構成要件要素是否實現為準，經濟價值之增益
    、是否適口、或易於施用等情，既非毒品危害防制條例製造
    毒品罪之法定主觀構成要件要素，自與製造既、未遂之認定
    無關。本案所扣得之結晶及溶液既均含有甲基安非他命之成
    分，業如上述，故第二級毒品甲基安非他命實已製成，自應
    認為既遂，其製造之初衷，如販賣、施用等目的是否達成，
    並非所問。辯護意旨所持甲基安非他命水溶液倘未經固化，
    即不適於施用而僅止於製造未遂之見解，實將認定製造毒品
    既遂之標準，與構成要件要素以外之其他目的之滿足，混為
    一談，應非可採，不足資為有利於被告認定之論據。
  (三)於通常受僱工作之情形，雇主與受僱者間，必對工作之內容
    、條件有所認識，並形成合意。此於僱請他人製造毒品時亦
    然，且猶有過之。蓋毒品之製造、販賣、施用、持有等行為
    ，國法懸為厲禁，並為國人所週知。干犯法紀者，未免遭查
    緝處罰，無不隱密為之，如有分工為之者，尤重彼此間明確
    認識所為遭查獲之嚴重性，保守原料、工具、成品及工作之
    秘密，以免事洩被捕。被告庚○○曾在國泰人壽公司服務，
    另在大陸地區從事房地產投資，被告丁○○曾於95年間在臺
    北市○○街開設情綿綿卡扯OK店，被告戊○○於68年創業開
    設喬豐紙器公司，於82年間將公司結束賣出，嗣以婚姻仲介
    為業，此據被告庚○○、丁○○、戊○○等陳明（見第 955
    號偵查卷第4 頁背面、第14頁背面至第15頁、第24頁背面）
    。庚○○、丁○○、戊○○三人，均有相當之社會經驗，非
    初入社會、或長期與社會隔絕，不諳人情世故之屬甚明，實
    無自外於上情之理。被告庚○○既僱請丁○○、戊○○共同
    製造毒品甲基安非命，雇主庚○○豈有不告知丁○○、戊○○所製造者為毒品甲基安非他命，須避人耳目、謹慎從事，
    反放任渠二人懵懂而為之理？受僱者丁○○、戊○○二人又
    豈有對於所製造物品不知其性質，亦不以為意，而毫無所悉
    之可能？被告丁○○、戊○○受僱共同製造第二級毒品甲基
    安非他命多日，竟辯稱所為無何毒品之認識，殊與常情鑿枘
    不入，已難置信。矧被告丁○○就其從事本件製造行為之緣
    由，及所製造物品之認識情形，於調查局詢問時，乃謂：伊
    在98年農曆過年期間，一位在伊以前開卡拉OK店的楊小姐，
    主動打電給伊，與伊相約伊住家附近，她詢問伊是否可以幫
    她做一些輕鬆的工作，伊問她費用如何計算，楊小姐表示不
    會虧待伊，楊小姐又問伊還需要再找一個可以信得過的人，
    伊想到伊先生戊○○長期沒工作，就介紹他一起幫楊小姐做
    事。她只告訴伊要從事製作威而鋼藥錠，伊不知她為何提出
    要找「信得過的人」。伊及伊先生均知道威而鋼藥錠是需合
    法生產，及為藥錠形狀，伊心中覺得自己從事生產之物品應
    該不是威而鋼藥錠，伊曾問過楊小姐，但她仍告訴伊是威而
    鋼藥錠，伊則充滿疑惑等語（見第955號偵查卷第4頁背面至
    第5 頁背面）。於檢察官訊問時，則稱：是庚○○過年時一
    直要伊幫她忙，但伊以女兒做月子為由拒絕，但她一直要伊
    幫忙說幾天就好，伊不得已才幫忙，楊小姐要伊再找一個人
    幫忙，因為那些事情要出力氣，伊先生已經很多年沒工作在
    家，伊就找他去。他說不會，伊說楊小姐說會教你，他考慮
    了好幾天才答應。我們是做了好幾天之後，因為做的都是粉
    末和水混合，看不出來是做甚麼，所以戊○○問到底在做什
    麼？楊小姐說是威而鋼的成分（見第955 號偵查卷第50頁、
    第51頁）。嗣另稱：本件查獲前伊不知道在做什麼，因為都
    是水。伊先生有問伊是做什麼，伊說不知道，伊就問庚○○
    ，她說她也不知道，所以伊就沒有再問了（見第955 號偵查
    卷第85頁）。於原審訊問時則謂：伊一開始真的不知道，後
    來做了幾天，覺得不太對勁，伊先生戊○○也覺得不太對勁
    ，所以推由伊本人問庚○○，這時庚○○才跟伊說，我們是
    在從事威爾剛的製造（見98年度聲羈字第25號卷第12頁）。
    於原審準備程序又改稱：本案一開始，大概是農曆過年前，
    庚○○曾經來雇過伊一次，但伊沒有答應，農曆過年後，庚○○又來拜託伊，伊因此才會答應她。當時，庚○○拜託的
    工作內容，只是告知要伊幫她製造威而鋼，而且要伊幫她再
    找一個人云云（見原審卷一第87頁）。被告戊○○就其從事
    本件製造行為之緣由，及所製造物品之認識情形，於調查局
    詢問時稱：楊小姐於今（98）年農曆年後找伊的太太商談，
    希望我們能協助她製作類似威而鋼的東西（見第955 號偵查
    卷第15頁）。伊經由妻子丁○○介紹認識庚○○，因庚○○
    是丁○○在KTV 認識的朋友，庚○○有工作想請伊作，所以
    想約伊見面談論工作事宜，伊與庚○○第一次見面約是在98
    年1 月底，在臺北市○○路上「驛站」咖啡廳，楊小姐告訴
    我是要做「威爾剛」，伊說臺灣有做「威爾剛」嗎？是「類
    似威爾剛」嗎？楊小姐說是。伊開始工作幾天就有懷疑是否
    所製造者如楊小姐所稱是威爾剛藥品，但是因為伊太太表示
    再幾天就製造完畢，所以就繼續協助楊小姐製造。曾懷疑過
    是否在製造海洛因，威而柔等藥品，但因為工作時問短，也
    就沒再過問楊小姐（見第955 號偵查卷第117頁至第118頁）
    。於檢察官偵查中係謂：伊本來不認識楊小姐，其為伊太太
    之朋友。因為過年後其找伊太太說要幫忙十幾天，伊剛好有
    空，伊問楊小姐說做甚麼，其答稱提煉與威而鋼一樣之產品
    ，後來楊小姐教伊提煉水一樣的東西再加入強鹼搖晃，坦白
    講伊有懷疑這是不好的藥品，但是不敢講，因為是伊太太要
    伊幫忙，只有十幾天，而且再做三天就可能結束了。伊看到
    都是液體的，威而鋼應該是顆狀的，伊心裡有懷疑，伊沒有
    問過楊小姐，也沒有問伊太太，只有一次在吃早餐時跟伊太
    太說不想做，因為搖的太累，伊太太說剩下幾天幫人家做好
    ，伊問她到底在做什麼，伊太太說只知道是威而鋼而已。伊
    很怕是海洛因，但是沒有求證（見第95 5號偵查卷第53頁、
    第86頁）。於原審則稱：98年初，農曆過年後，伊太太丁○○找伊去咖啡廳，介紹庚○○給伊認識，當時庚○○表示要
    僱請伊幫她製造威而鋼，同時答應給伊一天3000元的薪資，
    因為庚○○表示工作期間只需十幾天，所以伊當場答應，工
    作期間，伊發現做出來的東西跟伊看過的威而鋼差異很大，
    因此，伊有所懷疑，便對伊太太丁○○提及此事，伊太太說
    她會再跟庚○○確認，後來伊太太確認後以後，則對伊說庚○○說是威而鋼，還說我們只幫忙工作十幾天而已，做完就
    走了，不要懷疑東懷疑西云云（見原審卷一第87頁至第89頁
    ）。被告庚○○就其僱用丁○○、戊○○之經過及有無告知
    所製造者為毒品等情，於調查局詢問時稱：伊於94年間在丁○○開設之情綿綿卡啦OK店上班，95年8 月間才離職，但仍
    與丁○○保持聯繫，這次是因為王之螢指示製毒需要助手，
    才會請託她來協助，而戊○○是由丁○○帶同前來協助製毒
    ，伊才跟他認識。戊○○、丁○○夫婦對於製造毒品完全不
    知道。也不曾問過伊在麥金路206號3樓製造的化學成品為何
    （見第955號偵查卷第113頁）。於偵查及原審中均稱：僅告
    知丁○○、戊○○所製造之產品為威而鋼，於偵查中尚陳明
    伊過年前即已告訴戊○○、丁○○將製造威而鋼，跟丁○○
    說過三次，跟戊○○說了大概二次，因為伊是先認識丁○○
    ，以前伊在她店裡上班云云（見第955號偵查卷第125頁、原
    審卷一第230 頁）。被告庚○○、丁○○、戊○○三人間，
    歷次就丁○○、戊○○主觀上是否有製造毒品甲基安非他命
    之認識所為之陳述，非唯前後不一其詞，且彼此間陳述扞格
    齟齬之狀，至為灼然，顯屬不實，無非串飾迴護、推諉卸責
    之詞，不足採信。
  (四)綜上，本案事證明確，被告甲○○、庚○○、乙○○、丁○○、戊○○等犯行，均堪予認定，應依法論科。
丙、適用法律：
一、新舊法比較：
    被告行為後，毒品危害防制條例於98年5 月20日修正公布，
    於98年11月20日施行。茲就本案有關之新舊法，比較如下：
  (一)毒品危害防制條例第4條第2項，修正前係規定：「製造、運
    輸、販賣第二級毒品者，處無期徒刑或7 年以上有期徒刑，
    得併科新臺幣7 百萬元以下罰金。」修正後則規定：「製造
    、運輸、販賣第二級毒品者，處無期徒刑或7 年以上有期徒
    刑，得併科新臺幣1 千萬元以下罰金。」，可知犯罪構成要
    件相同，法定刑併科罰金部分，由7百萬元提高為1千萬元，
    整體而言，以修正前規定於被告有利，依刑法第2條第1項前
    段規定，應適用修正前之規定處斷。
  (二)被告行為時之毒品危害防制條例第17條規定：「犯第4條第1
    項至第4 項、第5條第1項至第4項前段、第6條第1項至第4項
    、第7條第1項至第4項、第8條第1項至第4項、第10條或第11
    條第1項、第2項之罪，供出毒品來源，因而破獲者，得減輕
    其刑。」修正後則規定：「犯第4條至第8條、第10條或第11
    條之罪，供出毒品來源，因而查獲其他正犯或共犯者，減輕
    或免除其刑。犯第4條至第8條之罪於偵查及審判中均自白者
    ，減輕其刑。」核修正後之規定，第1 項除修正「因而破獲
    者」文字為「因而查獲其他正犯或共犯者」外，並刪除原條
    文「得減輕或免除其刑」之「得」字；第2 項則增列自白減
    輕其刑之規定。本件被告甲○○、庚○○、乙○○已於偵查
    及審判中自白，而有修正後增訂之毒品危害防制條例第17條
    第2項減刑規定之適用，依刑法第2條第1 項但書規定，此部
    分應適用修正後之規定。此一依據毒品危害防制條例第17條
    第2 項增訂有利於被告之規定減輕其刑，並無割裂適用之問
    題（最高法院98年度臺上字第7973號判決參照）。
二、按甲基安非他命係毒品危害防制條例第2 條第2項第2款所規
    定之第二級毒品。核被告甲○○、庚○○、乙○○、丁○○
    、戊○○等所為，均係犯（修正前）毒品危害防制條例第 4
    條第2 項製造第二級毒品罪。被告等持有甲基安非他命之低
    度行為為製造之高度行為所吸收，不另論罪。共同正犯之意
    思聯絡，原不以數人間直接發生者為限，即有間接之聯絡者
    ，亦包括在內。如甲分別邀約乙、丙犯罪，雖乙、丙間彼此
    並無直接之聯絡，亦無礙於其為共同正犯之成立。有最高法
    院77年度臺上字第2135號判例可資參照。本件被告甲○○、
    庚○○與王之螢、莊峰如（王之螢、莊峰如涉案部分，由檢
    察官另行偵處，未起訴於本案）間，有製造甲基安非他命之
    犯意聯絡及行為分擔，其中被告被告甲○○、庚○○承上犯
    意聯絡，分別邀約僱請乙○○、丁○○、戊○○共同製造甲
    基安非他命，乙○○、丁○○、戊○○與甲○○、庚○○、
    王之螢、莊峰如間，自有犯意之聯絡及行為之分擔，均為共
    同正犯。被告等共同先後製造出如附表一編號至及附表
    二編號至中所示之甲基安非他命，係基於單一共同製造
    毒品犯意，於密接之時間內在特定地點內持續實施製毒流程
    所接續產出者，為接續犯，應論以一罪。被告甲○○分別因
    (甲)違反麻醉藥品管理條例案件，經本院以82年度上訴字第12
    45號判處有期徒刑五月確定；(乙)違反藥事法案件，經本院以
    82年度上訴字第1245號判處有期徒刑一年三月確定；(丙)犯竊
    盜案件，經本院以83年度上更(一)字第505 號判處有期徒刑一
    年八月確定；(丁)違反麻醉藥品管理條例等案件，經臺灣桃園
    地方法院以82年度訴字第2063號判決有期徒刑六年、八月，
    應執行有期徒刑六年六月確定。所犯(甲)(乙)(丙)三案，經合併定
    應執行刑有期徒刑三年二月確定（本院83年度聲字第2044號
    裁定），再與所犯(丁)案依序發監，於87年5月1日假釋出監；
    嗣上開假釋付保護管束期間尚未屆滿，又因違反保安處分執
    行法且其情節重大，由原執行機關檢具撤銷假釋報告表陳請
    法務部函准辦理撤銷假釋，於91年10月29日再度發監，執行
    (甲)(乙)(丙)(丁)四案所餘刑期（殘刑四年八月六日），於96 年1月
    31日執行完畢，有本院被告前案紀錄表在卷可憑，其於執行
    完畢後5 年以內故意再犯本件有期徒刑以上之罪，為累犯，
    應依刑法第47條第1 項規定加重其刑。惟本案罪名法定刑中
    無期徒刑部分，依法不得加重，併此指明。被告甲○○、庚○○、乙○○於偵查及審判中均自白製造甲基安非他命，雖
    渠三人猶爭執依其製造成品之現況，行為應止於未遂，惟此
    爭執，屬行為結果是否該當於製造毒品既遂之法律上評價之
    爭執，無礙於渠等對於製造毒品自白之效力，應依修正後毒
    品危害防制條例第17條第2 項規定減輕其刑。被告丁○○、
    戊○○於偵、審中均否認有何毒品之認識，及有何製造毒品
    之犯意聯絡及行為分擔，即不承認有何製造毒品之犯意及行
    為，縱其二人於本院另表示願受製造偽藥威而鋼罪名之科處
    ，仍非對於毒品危害防制條例第4條第2項製造第二級毒品罪
    有所自白，自不能依修正後毒品危害防制條例第17條第2 項
    規定減輕其刑。被告甲○○有刑之加重及減輕事由各一，應
    先加後減之。
丁、撤銷原判決及刑之裁量
一、原審對被告等論罪科刑，固非無見。第查：(1)鑑定，係由選
    任之鑑定人或囑託之鑑定機構，除憑藉其特別知識經驗，就
    特定物（書）證加以鑑（檢）驗外，並得就無關親身經歷之
    待鑑事項，僅依憑其特別知識經驗（包括技術、訓練、教育
    、能力等專業資格）而陳述或報告其專業意見；人證，則由
    證人憑據其感官知覺之親身經歷，陳述其所見所聞之過往事
    實。前者，係就某特定事物依法陳述其專業意見，以供法院
    審判之參酌依據，具有可替代性；後者，因係陳述自己親身
    見聞之過往事實，故無替代性。二者雖同屬人的證據方法，
    但仍有本質上之差異。而英美法上憑其專業知識、技術等專
    家資格就待證事項陳述證人意見之專家證人，則為我國刑事
    訴訟法所不採，析其依憑特別知識經驗而陳述或報告其專業
    意見之本質以觀，亦屬我國刑事訴訟法上鑑定之範疇，自應
    適用鑑定之規定。至依特別知識得知親身經歷已往事實之鑑
    定證人，因有其不可替代之特性，故本法第210 條明定應適
    用關於人證之規定。又本法為擔保證人、鑑定人陳述或判斷
    意見之真正，特設具結制度，然因二者之目的不同，人證求
    其真實可信，鑑定則重在公正誠實，是本法除於第189條第1
    項規定證人之結文內應記載「當據實陳述，決無匿、飾、增
    、減」外，另於第202 條特別定明鑑定人之結文內應記載「
    必為公正誠實之鑑定」，以示區別，並規定應踐行朗讀結文
    、說明及命簽名等程式，旨在使證人或鑑定人明瞭各該結文
    內容之真義，俾能分別達其上揭人證或鑑定之特有目的。從
    而鑑定人之結文不得以證人結文取代之，如有違反，其在鑑
    定人具結程式上欠缺法定條件，自不生具結之效力，依本法
    第158條之3規定，應認為無證據能力，不得作為證據（最高
    法院97年度臺上字第4679號及98年度臺上字第1166號等判決
    意旨參照）。丙○○、己○○等於原審係憑藉其特別知識經
    驗陳述專業意見，並非證人，而為鑑定人，原審竟以證人身
    份傳喚丙○○、己○○到庭，諭知證人具結義務及偽證處罰
    ，命朗讀證人結文後具結之程式，其所踐履之程式顯有未合
    ，原判決尚將上揭二人結證所述採為判斷被告犯罪之依據，
    自屬判決違背法令。(2)如附表一編號至及附表二編號
    至中所示之甲基安非他命，均為被告等製成之毒品。原判
    決於事實欄內僅記載認定被告等合成甲基安非他命水溶液約
    4至5桶，藉以共同製造甲基安非他命得逞，未臻周備，亦使
    沒收消燬之諭知，失所依憑。(3)毒品危害防制條例第19條第
    1 項規定：「犯第4條至第9條、第12條、第13條或第14條第
    1項、第2項之罪者，其供犯罪所用或因犯罪所得之財物，均
    沒收之，如全部或一部不能沒收時，追徵其價額或以其財產
    抵償之」。乃刑法第38條第1 項第2款、第3款之特別規定，
    採義務沒收主義，故供犯前述各罪所用之物，如屬犯人所有
    ，即應依上開特別規定宣告沒收，且須於犯罪事實中有具體
    之記載，始為合法，否則諭知沒收，即難謂有事實之根據。
    原判決以扣案如附表一編號至、附表二編號至所示
    物品，係供本案製造第二級毒品甲基安非他命之所用，依毒
    品危害防制條例第19條第1 項規定，併予宣告沒收，惟於事
    實欄中僅概以證物稱之，未認定其屬何人所有及係供本件犯
    罪所用之物，非無未洽。(4)被告乙○○受僱參與本件共同製
    造甲基安非他命犯行，已領得報酬30,000元，業據被告乙○○於偵查及原審（見第954 號偵查卷第62頁至第63頁、原審
    卷一第42頁）暨被告甲○○於調查局詢問、偵查、原審及本
    院（見第954 號偵查卷第60頁、第87頁背面至第88頁、原審
    卷一第30頁、本院99年1 月25日準備程序筆錄）一致供明，
    亦應依毒品危害防制條例第19條第1 項規定沒收之，方屬適
    法。原判決恝置不論，即有判決不適用法則之違誤。(5)被告
    等行為後，毒品危害防制條例於98年5 月20日經總統公佈修
    正條文，並自公佈後6 個月施行。原判決未及比較新舊法，
    對於部分被告適用修正後毒品危害防制條例第17條第2 規定
    ，亦有未合。被告甲○○、庚○○、乙○○上訴意旨，雖未
    否認犯行，但爭執所為止於未遂；被告丁○○、戊○○提起
    上訴，否認有何製造毒品之認識，雖均無理由，惟原判決既
    有上開無可維持之瑕疵可議，應由本院撤銷改判。
二、爰審酌毒品危害防制條例列管之毒品，危害國人身心健康及
    社會秩序至鉅，而為國法懸為厲禁，並經政府、媒體、教育
    機構廣為宣導，被告等猶貪圖私利，漠視法令禁制，共同製
    造第二級毒品甲基安非他命，有助長毒害蔓延之虞，應予非
    難，兼衡被告等首從之情形、素行、智識程度、生活狀況（
    甲○○中學肄業、經濟狀況勉可維持，庚○○護理家事學校
    畢業、經濟小康，乙○○國中畢業、家境貧困，丁○○小學
    畢業、家境小康，戊○○初中肄業，家境小康，以上均見調
    查筆錄人別欄註記）、所用手段、及所製造毒品未及流入市
    面即被查獲，尚未發生實害，暨犯罪後態度等一切情狀分別
    量處如主文第二項至第五項所示之刑，資為懲儆。
三、扣案如附表一編號至、附表二編號至所示之物品，
    或為毒品危害防制條例第2 條第2項第2款所規定之第二級毒
    品甲基安非他命（水溶液或結晶），或因盛裝第二級毒品甲
    基安非他命（水溶液或結晶）而無從與之析離，或因曾經盛
    裝第二級毒品甲基安非他命（水溶液或結晶），仍有第二級
    毒品甲基安非他命成分殘留而無從與之析離，其情詳如附表
    一編號至、附表二編號至「說明」欄之所示。此有
    卷內法務部調查局98年4月6日調科壹字第09800213970 號鑑
    驗書（見第954 號偵卷第167頁至第209頁）及法務部調查局
    98 年4月6日調科壹字第09800208890號鑑驗書（見第954 號
    偵卷第118頁至第158頁）可按，應概認屬查獲之毒品，依毒
    品危害防制條例第18條第1 項前段規定沒收銷燬之。被告乙○○受僱參與本件共同製造甲基安非他命犯行，已領得報酬
    30,000元，此據被告乙○○於偵查及原審（見第954 號偵查
    卷第62頁至第63頁、原審卷一第42頁）暨被告甲○○於調查
    局詢問、偵查、原審及本院（見第954 號偵查卷第60頁、第
    87 頁背面至第88頁、原審卷一第30頁、本院99年1月25日準
    備程序筆錄）一致供明，應依毒品危害防制條例第19條第 1
    項規定沒收之，如全部或一部不能沒收時，以其財產抵償之
    。扣案如附表一編號至、附表二編號至所示者，係
    被告庚○○承其與王之螢、莊峰如、甲○○之犯意聯絡，以
    王之螢透過莊峰如交付之現金所購置供製造毒品甲基安非他
    命所用之物品，業據被告甲○○、庚○○一致陳明（見原審
    卷一第25頁、第55頁至第56頁），堪認屬王之螢、莊峰如、
    甲○○、庚○○等共有，供本件共同被告共同製造甲基安非
    他命所用之物，應依毒品危害防制條例第19條第1 項前段規
    定，併予宣告沒收。上開應沒收之物既經查扣，無「全部或
    一部不能沒收」之可能，毋庸贅為「如全部或一部不能沒收
    時，以其財產抵償」之諭知；至於被告等被查獲時，雖尚有
    如附表一編號至、附表二編號至所示之物扣案，惟
    或非被告所有，或與本件製造毒品犯行間無何直接關聯，是
    以未予沒收，均附此敘明。
據上論結，應依刑事訴訟法第369條第1項前段、第364條、第299
條第1 項前段，（修正前）毒品危害防制條例第4條第2項、第18
條第1項前段、第19條第1項，（修正後）毒品危害防制條例第17
條第2項，刑法第2條第1項、第11條前段、第28條、第47條第1項
，判決如主文。
本案經檢察官林秀濤到庭執行職務。
中    華    民    國    99    年    5     月    6     日
                  刑事第十二庭審判長法  官  蔡永昌
                                    法  官  蔡國在
                                    法  官  蔡新毅
以上正本證明與原本無異。
如不服本判決，應於收受送達後10日內向本院提出上訴書狀，其
未敘述上訴之理由者並得於提起上訴後10日內向本院補提理由書
（均須按他造當事人之人數附繕本）「切勿逕送上級法院」。
                                    書記官  賴立旻
中    華    民    國    99    年    5     月    10    日
※附錄本案論罪科刑主要法條全文：
修正前毒品危害防制條例第4 條第2 項
製造、運輸、販賣第二級毒品者，處無期徒刑或7 年以上有期徒
刑，得併科新臺幣7 百萬元以下罰金。
【附表一】
┌──┬─────────────┬──────┬──────────────┬────────┬────┐
│編號│證      物      名      稱│ 數量或份量 │說                        明│對應之扣押物編號│備    考│
├──┼─────────────┼──────┼──────────────┼────────┼────┤
│  │甲基安非他命殘渣          │ １      袋 │檢驗結果含第二級毒品第項甲│扣押物編號１    │        │
│    │                          │            │基安非他命成分，淨重20700 公│                │        │
│    │                          │            │克，純度3.54 %，純質淨重約73│                │        │
│    │                          │            │2.78公克（參見第954 號偵卷第│                │        │
│    │                          │            │118 頁）。                  │                │        │
├──┼─────────────┼──────┼──────────────┼────────┼────┤
│  │甲基安非他命水溶液（桶裝）│ １      桶 │檢驗結果含第二級毒品第項甲│扣押物編號２    │        │
│    │                          │            │基安非他命成分，淨重1052.27 │                │        │
│    │                          │            │公克，純度0.17 %，純質淨重約│                │        │
│    │                          │            │1.79公克（參見第954 號偵卷第│                │        │
│    │                          │            │119 頁）。                  │                │        │
│    │                          │            │                            │                │        │
├──┼─────────────┼──────┼──────────────┼────────┼────┤
│  │甲基安非他命水溶液（桶裝）│ ２      桶 │檢驗結果均含第二級毒品第項│扣押物編號９─２│        │
│    │（扣押物品目錄表上則經誤列│            │甲基安非他命成分，淨重依序為│、９─３        │        │
│    │為「甲笨」）              │            │14094.50公克、35249.50公克，│                │        │
│    │                          │            │純度依序為0.47% 、0.58% ，純│                │        │
│    │                          │            │質淨重依序為66.24 公克、204.│                │        │
│    │                          │            │45公克（參見第954 號偵卷第11│                │        │
│    │                          │            │9 頁）。                    │                │        │
├──┼─────────────┼──────┼──────────────┼────────┼────┤
│  │甲基安非他命水溶液（瓶裝）│ ４      瓶 │檢驗結果均含第二級毒品第項│扣押物編號４、７│        │
│    │                          │            │甲基安非他命成分，淨重依序為│、８、        │        │
│    │                          │            │1499.81公克、11980公克、1169│                │        │
│    │                          │            │0 公克、382.05公克，純度依序│                │        │
│    │                          │            │為9.49%、9.06%、7.62%、5.58%│                │        │
│    │                          │            │，純質淨重依序為142.33公克、│                │        │
│    │                          │            │1085.39公克、890.78公克、21.│                │        │
│    │                          │            │32公克（參見第954號偵卷第119│                │        │
│    │                          │            │頁）。                      │                │        │
├──┼─────────────┼──────┼──────────────┼────────┼────┤
│  │冷凝設備（包括圓形燒杯、蛇│ １      組 │檢驗結果含第二級毒品第項甲│扣押物編號    │        │
│    │形管、幫浦）暨其內盛裝之甲│            │基安非他命成分，淨重951.30公│                │        │
│    │基安非他命水溶液          │            │克，純度5.14 %，純質淨重約48│                │        │
│    │                          │            │.90 公克（參見第954 號偵卷第│                │        │
│    │                          │            │119 頁）。                  │                │        │
├──┼─────────────┼──────┼──────────────┼────────┼────┤
│  │燒杯                      │       只 │檢驗結果發現有第二級毒品第│扣押物編號    │        │
│    │                          │            │項甲基安非他命成分殘留。    │                │        │
├──┼─────────────┼──────┼──────────────┼────────┼────┤
│  │球狀燒杯                  │ ５      只 │檢驗結果發現有第二級毒品第│扣押物編號    │        │
│    │                          │            │項甲基安非他命成分殘留。    │                │        │
├──┼─────────────┼──────┼──────────────┼────────┼────┤
│  │高腳燒杯                  │ ６      只 │檢驗結果發現有第二級毒品第│扣押物編號    │        │
│    │                          │            │項甲基安非他命成分殘留。    │                │        │
├──┼─────────────┼──────┼──────────────┼────────┼────┤
│  │玻璃漏斗                  │ ２      只 │檢驗結果發現有第二級毒品第│扣押物編號、│        │
│    │                          │            │項甲基安非他命成分殘留。    │                │        │
├──┼─────────────┼──────┼──────────────┼────────┼────┤
│  │假麻黃鹼（即甲基安非他命之│ １      袋 │檢驗結果含第四級毒品第７項假│扣押物編號３    │        │
│    │合成原料）                │            │麻黃鹼成分，淨重1771.30 公克│                │        │
│    │                          │            │，純度58.80%，純質淨重約1041│                │        │
│    │                          │            │.52 公克（參見第954 號偵卷第│                │        │
│    │                          │            │119 頁）。                  │                │        │
├──┼─────────────┼──────┼──────────────┼────────┼────┤
│  │漏斗                      │ ４      只 │檢驗結果發現有第四級毒品先驅│扣押物編號    │        │
│    │                          │            │原料第７項假麻黃鹼成分殘留。│                │        │
├──┼─────────────┼──────┼──────────────┼────────┼────┤
│  │燒杯蓋                    │ ７      只 │檢驗結果發現有第四級毒品先驅│扣押物編號    │        │
│    │                          │            │原料第７項假麻黃鹼成分殘留。│                │        │
├──┼─────────────┼──────┼──────────────┼────────┼────┤
│  │甲笨                      │ ２      桶 │確認結果，其成分為甲苯。    │扣押物編號９─１│        │
│    │                          │            │                            │、９─６        │        │
├──┼─────────────┼──────┼──────────────┼────────┼────┤
│  │甲笨（空桶）              │ ２      桶 │係空桶。                    │扣押物編號９─４│        │
│    │                          │            │                            │、９─５        │        │
├──┼─────────────┼──────┼──────────────┼────────┼────┤
│  │鹽酸                      │       瓶 │外包裝標示成分為鹽酸（因外包│扣押物編號１０    │        │
│    │                          │            │裝標示完整而未予檢驗）。    │                │        │
├──┼─────────────┼──────┼──────────────┼────────┼────┤
│  │電磁爐加熱器              │ １      組 │                            │扣押物編號    │        │
├──┼─────────────┼──────┼──────────────┼────────┼────┤
│  │調測試比例液              │ ２      瓶 │                            │扣押物編號    │        │
├──┼─────────────┼──────┼──────────────┼────────┼────┤
│  │蘇打粉                    │ ６      包 │外包裝標示成分為小蘇打粉（因│扣押物編號    │        │
│    │                          │            │外包裝標示完整而未予檢驗）。│                │        │
├──┼─────────────┼──────┼──────────────┼────────┼────┤
│  │量杯                      │ １      個 │                            │扣押物編號    │        │
├──┼─────────────┼──────┼──────────────┼────────┼────┤
│  │蛇形管                    │ ４      只 │                            │扣押物編號    │        │
├──┼─────────────┼──────┼──────────────┼────────┼────┤
│  │不銹鋼蒸鍋                │ １      個 │                            │扣押物編號    │        │
├──┼─────────────┼──────┼──────────────┼────────┼────┤
│  │二行程機油                │       罐 │                            │扣押物編號    │        │
├──┼─────────────┼──────┼──────────────┼────────┼────┤
│  │白色大桶                  │ ３      只 │                            │扣押物編號    │        │
├──┼─────────────┼──────┼──────────────┼────────┼────┤
│  │幫浦                      │ １      只 │                            │扣押物編號    │        │
├──┼─────────────┼──────┼──────────────┼────────┼────┤
│  │機油（散裝）              │ １      桶 │                            │扣押物編號    │        │
├──┼─────────────┼──────┼──────────────┼────────┼────┤
│  │玻璃吸管                  │ １      只 │                            │扣押物編號    │        │
├──┼─────────────┼──────┼──────────────┼────────┼────┤
│  │電子磅秤                  │ １      只 │                            │扣押物編號    │        │
├──┼─────────────┼──────┼──────────────┼────────┼────┤
│  │酸鹼值測量器              │ １      只 │                            │扣押物編號    │        │
├──┼─────────────┼──────┼──────────────┼────────┼────┤
│  │濾紙                      │ ３      盒 │                            │扣押物編號    │        │
├──┼─────────────┼──────┼──────────────┼────────┼────┤
│  │吸管                      │ １      條 │                            │扣押物編號    │        │
├──┼─────────────┼──────┼──────────────┼────────┼────┤
│  │軟管                      │ １      袋 │                            │扣押物編號    │        │
├──┼─────────────┼──────┼──────────────┼────────┼────┤
│  │蘇打粉                    │ ３      袋 │外包裝標示成分為氫氧化鈉（因│扣押物編號至│        │
│    │                          │            │外包裝標示完整而未予檢驗）。│                │        │
├──┼─────────────┼──────┼──────────────┼────────┼────┤
│  │蒸餾架                    │ ４      只 │                            │扣押物編號    │        │
├──┼─────────────┼──────┼──────────────┼────────┼────┤
│  │碘                        │ １      桶 │確認結果，其成分為碘。      │扣押物編號    │        │
├──┼─────────────┼──────┼──────────────┼────────┼────┤
│  │紅磷                      │ ４      袋 │確認結果，其成分為紅磷。    │扣押物編號    │        │
├──┼─────────────┼──────┼──────────────┼────────┼────┤
│  │蒸餾水                    │ ２      箱 │                            │扣押物編號至│        │
├──┼─────────────┼──────┼──────────────┼────────┼────┤
│  │試紙                      │ １      袋 │                            │扣押物編號    │        │
├──┼─────────────┼──────┼──────────────┼────────┼────┤
│  │製毒幫浦零件              │ １      袋 │                            │扣押物編號    │        │
├──┼─────────────┼──────┼──────────────┼────────┼────┤
│  │冷凝設備                  │ １      組 │                            │扣押物編號    │        │
├──┼─────────────┼──────┼──────────────┼────────┼────┤
│  │蒸餾架                    │ １      組 │                            │扣押物編號    │        │
├──┼─────────────┼──────┼──────────────┼────────┼────┤
│  │溫度計                    │ １      支 │                            │扣押物編號    │        │
├──┼─────────────┼──────┼──────────────┼────────┼────┤
│  │臉盆                      │ １      個 │                            │扣押物編號    │        │
├──┼─────────────┼──────┼──────────────┼────────┼────┤
│  │機油鍋                    │ １      只 │                            │扣押物編號    │        │
├──┼─────────────┼──────┼──────────────┼────────┼────┤
│  │攪拌棒                    │ ３      支 │                            │扣押物編號    │        │
├──┼─────────────┼──────┼──────────────┼────────┼────┤
│  │雙燕牌電風扇              │ １      只 │                            │扣押物編號    │        │
├──┼─────────────┼──────┼──────────────┼────────┼────┤
│  │山多利牌電風扇            │ １      只 │                            │扣押物編號    │        │
├──┼─────────────┼──────┼──────────────┼────────┼────┤
│  │杓子                      │ ２      支 │                            │扣押物編號    │        │
├──┼─────────────┼──────┼──────────────┼────────┼────┤
│  │筆記本                    │ １      本 │                            │扣押物編號    │        │
├──┼─────────────┼──────┼──────────────┼────────┼────┤
│  │租屋處鑰匙                │ ９      支 │非甲○○等人所有。          │扣押物編號至│        │
├──┼─────────────┼──────┼──────────────┼────────┼────┤
│  │手機（其內插晶片之門號分別│ ２      支 │雖係甲○○等人聯繫使用，然與│扣押物編號    │        │
│    │為「000000000000 0」、「09│            │製造毒品則無直接關聯。      │                │        │
│    │00000000」）              │            │                            │                │        │
├──┼─────────────┼──────┼──────────────┼────────┼────┤
│  │手機（其內插晶片之門號為「│ １      支 │雖係甲○○等人聯繫使用，然與│扣押物編號    │        │
│    │0000000000」）            │            │製造毒品則無直接關聯。      │                │        │
├──┼─────────────┼──────┼──────────────┼────────┼────┤
│  │不明原料                  │ ２      瓶 │檢驗結果「未發現」毒品成分或│扣押物編號５至６│        │
│    │                          │            │製毒原料成分；致無證據足認與│                │        │
│    │                          │            │本案有何積極關聯。          │                │        │
├──┼─────────────┼──────┼──────────────┼────────┼────┤
│  │針筒                      │ ２      支 │係甲○○所有，供施用第一級毒│扣押物編號    │        │
│    │                          │            │品海洛因之所用，而與本案核無│                │        │
│    │                          │            │關聯。                      │                │        │
└──┴─────────────┴──────┴──────────────┴────────┴────┘
【附表二】
┌──┬─────────────┬──────┬──────────────┬────────┬────┐
│編號│證      物      名      稱│ 數量或份量 │說                        明│對應之扣押物編號│備    考│
├──┼─────────────┼──────┼──────────────┼────────┼────┤
│  │燒杯                      │ １      只 │檢驗結果發現有第二級毒品第│扣押物編號    │        │
│    │                          │            │項甲基安非他命成分殘留（原係│                │        │
│    │                          │            │置放於「Ａ址」冰箱之內，用以│                │        │
│    │                          │            │盛裝下列編號所示之物）。  │                │        │
├──┼─────────────┼──────┼──────────────┼────────┼────┤
│  │甲基安非他命水溶液暨其中結│ １      袋 │檢驗結果含第二級毒品第項甲│扣押物編號    │        │
│    │晶                        │            │基安非他命成分，淨重約125 公│                │        │
│    │                          │            │克，純度39.63%，純質淨重約49│                │        │
│    │                          │            │.54 公克（參見第954 號偵卷第│                │        │
│    │                          │            │168 頁）（原係置放於「Ａ址」│                │        │
│    │                          │            │冰箱之內，且係盛裝於上開編號│                │        │
│    │                          │            │所示燒杯之內）。          │                │        │
├──┼─────────────┼──────┼──────────────┼────────┼────┤
│  │甲基安非他命水溶液（桶裝）│ ２      桶 │檢驗結果含第二級毒品第項甲│扣押物編號、│        │
│    │                          │            │基安非他命成分，合計淨重約16│                │        │
│    │                          │            │354 公克，合計純質淨重約1238│                │        │
│    │                          │            │.40公克（參見第954號偵卷第16│                │        │
│    │                          │            │8 頁）。                    │                │        │
├──┼─────────────┼──────┼──────────────┼────────┼────┤
│  │塑膠量杯                  │ １      只 │檢驗結果發現有第二級毒品第│扣押物編號    │        │
│    │                          │            │項甲基安非他命成分殘留。    │                │        │
├──┼─────────────┼──────┼──────────────┼────────┼────┤
│  │燒杯                      │ １０      只 │檢驗結果除發現有第四級毒品先│扣押物編號至│        │
│    │                          │            │驅原料第７項假麻黃鹼成分殘留│                │        │
│    │                          │            │，另亦發現有第二級毒品第項│                │        │
│    │                          │            │甲基安非他命成分殘留。      │                │        │
├──┼─────────────┼──────┼──────────────┼────────┼────┤
│  │瓷鍋                      │ ３      只 │檢驗結果除發現有第四級毒品先│扣押物編號至│        │
│    │                          │            │驅原料第７項假麻黃鹼成分殘留│                │        │
│    │                          │            │，另亦發現有第二級毒品第項│                │        │
│    │                          │            │甲基安非他命成分殘留。      │                │        │
├──┼─────────────┼──────┼──────────────┼────────┼────┤
│  │塑膠攪拌器                │ ４      支 │檢驗結果除發現有第四級毒品先│扣押物編號    │        │
│    │                          │            │驅原料第７項假麻黃鹼成分殘留│                │        │
│    │                          │            │，另亦發現有第二級毒品第項│                │        │
│    │                          │            │甲基安非他命成分殘留。      │                │        │
├──┼─────────────┼──────┼──────────────┼────────┼────┤
│  │電子磅秤                  │ １      臺 │檢驗結果除發現有第四級毒品先│扣押物編號    │        │
│    │                          │            │驅原料第７項假麻黃鹼成分殘留│                │        │
│    │                          │            │，另亦發現有第二級毒品第項│                │        │
│    │                          │            │甲基安非他命成分殘留。      │                │        │
├──┼─────────────┼──────┼──────────────┼────────┼────┤
│  │蒸餾架                    │ ４      只 │檢驗結果除發現有第四級毒品先│扣押物編號至│        │
│    │                          │            │驅原料第７項假麻黃鹼成分殘留│                │        │
│    │                          │            │，另亦發現有第二級毒品第項│                │        │
│    │                          │            │甲基安非他命成分殘留。      │                │        │
├──┼─────────────┼──────┼──────────────┼────────┼────┤
│  │分液漏斗（扣押物品目錄表誤│ ３      只 │檢驗結果除發現有第四級毒品先│扣押物編號、│        │
│    │載為「錐形漏斗」）        │            │驅原料第７項假麻黃鹼成分殘留│、            │        │
│    │                          │            │，另亦發現有第二級毒品第項│                │        │
│    │                          │            │甲基安非他命成分殘留。      │                │        │
├──┼─────────────┼──────┼──────────────┼────────┼────┤
│  │大燒杯                    │ ２      只 │檢驗結果除發現有第四級毒品先│扣押物編號至│        │
│    │                          │            │驅原料第７項假麻黃鹼成分殘留│                │        │
│    │                          │            │，另亦發現有第二級毒品第項│                │        │
│    │                          │            │甲基安非他命成分殘留。      │                │        │
├──┼─────────────┼──────┼──────────────┼────────┼────┤
│  │三角形漏斗                │ ４      只 │檢驗結果除發現有第四級毒品先│扣押物編號至│        │
│    │                          │            │驅原料第７項假麻黃鹼成分殘留│                │        │
│    │                          │            │，另亦發現有第二級毒品第項│                │        │
│    │                          │            │甲基安非他命成分殘留。      │                │        │
├──┼─────────────┼──────┼──────────────┼────────┼────┤
│  │抽氣過濾瓶（扣押物品目錄表│ ４      只 │檢驗結果均發現有第四級毒品先│扣押物編號３至６│        │
│    │誤載為「大燒杯」）        │            │驅原料第７項假麻黃鹼成分殘留│                │        │
│    │                          │            │。                          │                │        │
├──┼─────────────┼──────┼──────────────┼────────┼────┤
│  │瓷漏斗（扣押物品目錄表誤載│ ４      只 │檢驗結果均發現有第四級毒品先│扣押物編號７至１０│        │
│    │為「磁漏斗」）            │            │驅原料第７項假麻黃鹼成分殘留│                │        │
│    │                          │            │。                          │                │        │
├──┼─────────────┼──────┼──────────────┼────────┼────┤
│  │液態假麻黃鹼（液體原料）  │ １      桶 │檢驗結果含第四級毒品先驅原料│扣押物編號    │        │
│    │                          │            │第７項（假）麻黃鹼成分，淨重│                │        │
│    │                          │            │約21215 公克，純度1.0762% ，│                │        │
│    │                          │            │純質淨重約228.32公克。      │                │        │
├──┼─────────────┼──────┼──────────────┼────────┼────┤
│  │其內盛裝有「液態假麻黃鹼」│ ６      只 │檢驗結果，錐形漏斗之內載液體│扣押物編號至│        │
│    │之分液漏斗（扣押物品目錄表│            │，均含第四級毒品先驅原料第７│、            │        │
│    │誤載為「錐形漏斗」）      │            │項（假）麻黃鹼成分，淨重約70│                │        │
│    │                          │            │81 公克，純質淨重約20.5 公克│                │        │
│    │                          │            │。                          │                │        │
├──┼─────────────┼──────┼──────────────┼────────┼────┤
│  │其內盛裝有「液態假麻黃鹼」│ １      只 │檢驗結果，燒杯之內載檢品，含│扣押物編號    │        │
│    │之燒杯                    │            │第四級毒品先驅原料第７項（假│                │        │
│    │                          │            │）麻黃鹼成分，淨重約474.09公│                │        │
│    │                          │            │克，純度2.00 %，純質淨重約9.│                │        │
│    │                          │            │48公克。                    │                │        │
├──┼─────────────┼──────┼──────────────┼────────┼────┤
│  │假麻黃鹼                  │ ２      袋 │檢驗結果均含第四級毒品先驅原│扣押物編號─１│        │
│    │                          │            │料第７項假麻黃鹼成分，合計淨│至─２        │        │
│    │                          │            │重約1879.43 公克，純度62.45%│                │        │
│    │                          │            │，合計純質淨重約1173.30 公克│                │        │
│    │                          │            │。                          │                │        │
├──┼─────────────┼──────┼──────────────┼────────┼────┤
│  │甲笨                      │ ３      桶 │檢驗確認，其成分均為二甲苯。│扣押物編號至│        │
├──┼─────────────┼──────┼──────────────┼────────┼────┤
│  │感冒藥粉                  │ ３      袋 │檢驗結果均含第四級毒品先驅原│扣押物編號至│        │
│    │                          │            │料第７項假麻黃鹼成分，合計淨│                │        │
│    │                          │            │重約4400.20 公克，純度23.79%│                │        │
│    │                          │            │，合計純質淨重約1046.81 公克│                │        │
│    │                          │            │。                          │                │        │
├──┼─────────────┼──────┼──────────────┼────────┼────┤
│  │液態鹽酸麻黃素            │ １      桶 │檢驗結果均含第四級毒品先驅原│扣押物編號    │        │
│    │                          │            │料第７項假麻黃鹼成分，淨重約│                │        │
│    │                          │            │16319 公克，純度0.2548 %，純│                │        │
│    │                          │            │質淨重約41.58 公克。        │                │        │
├──┼─────────────┼──────┼──────────────┼────────┼────┤
│  │感冒藥粉渣                │ ５      袋 │檢驗結果均含第四級毒品先驅原│扣押物編號至│        │
│    │                          │            │料第７項假麻黃鹼成分，合計淨│                │        │
│    │                          │            │重約44644 公克，純度1.77 %，│                │        │
│    │                          │            │純質淨重約730.23公克。      │                │        │
├──┼─────────────┼──────┼──────────────┼────────┼────┤
│  │濾紙                      │ １      袋 │檢驗結果發現有第四級毒品先驅│扣押物編號    │        │
│    │                          │            │原料第７項假麻黃鹼成分殘留。│                │        │
├──┼─────────────┼──────┼──────────────┼────────┼────┤
│  │微粒鹼                    │ １      包 │檢驗確認，其成分為氫氧化鈉。│扣押物編號    │        │
├──┼─────────────┼──────┼──────────────┼────────┼────┤
│  │液態假麻黃鹼（液態原料）  │       桶 │檢驗結果均含第四級毒品先驅原│扣押物編號─１│        │
│    │                          │            │料第７項（假）麻黃鹼成分，合│至─        │        │
│    │                          │            │計淨重約0000000 公克，純度0.│                │        │
│    │                          │            │02456%，純質淨重約298.34公克│                │        │
│    │                          │            │。                          │                │        │
├──┼─────────────┼──────┼──────────────┼────────┼────┤
│  │鹽酸麻黃素                │ １      袋 │檢驗結果均含第四級毒品先驅原│扣押物編號    │        │
│    │                          │            │料第７項（假）麻黃鹼成分，淨│                │        │
│    │                          │            │重567.26公克，純度50.76%，純│                │        │
│    │                          │            │質淨重約287.94公克。        │                │        │
├──┼─────────────┼──────┼──────────────┼────────┼────┤
│  │液態假麻黃鹼              │ ２      桶 │檢驗結果均含第四級毒品先驅原│扣押物編號至│        │
│    │                          │            │料第７項（假）麻黃鹼成分，合│                │        │
│    │                          │            │計淨重77860 公克，合計純質淨│                │        │
│    │                          │            │重約1979.47 公克。          │                │        │
├──┼─────────────┼──────┼──────────────┼────────┼────┤
│  │感冒藥水                  │ １      桶 │檢驗結果均含第四級毒品先驅原│扣押物編號    │        │
│    │                          │            │料第７項假麻黃鹼成分，淨重32│                │        │
│    │                          │            │625 公克，純度3.69 %，純質淨│                │        │
│    │                          │            │重1203.86 公克。            │                │        │
├──┼─────────────┼──────┼──────────────┼────────┼────┤
│  │鹽酸                      │       瓶 │檢驗確認，其成分為鹽酸。    │扣押物編號    │        │
├──┼─────────────┼──────┼──────────────┼────────┼────┤
│  │幫浦                      │ ２      臺 │                            │扣押物編號１至２│        │
├──┼─────────────┼──────┼──────────────┼────────┼────┤
│  │庚○○筆記本              │ １      冊 │                            │扣押物編號    │        │
│    │                          │            │                            │                │        │
├──┼─────────────┼──────┼──────────────┼────────┼────┤
│  │庚○○手機（其內插晶片卡之│ １      支 │雖係庚○○恃以與王之螢、莊峰│扣押物編號    │        │
│    │門號為「00000000000」）   │            │如、甲○○等人聯繫使用，然與│                │        │
│    │                          │            │製造毒品則無直接關聯。      │                │        │
│    │                          │            │                            │                │        │
├──┼─────────────┼──────┼──────────────┼────────┼────┤
│  │丁○○存摺（中國信託）含提│ １      本 │無證據足認與本案（製造毒品）│扣押物編號    │        │
│    │款卡                      │            │有何積極關聯。              │                │        │
├──┼─────────────┼──────┼──────────────┼────────┼────┤
│  │丁○○存摺（華泰商銀）含提│ １      本 │無證據足認與本案（製造毒品）│扣押物編號    │        │
│    │款卡                      │            │有何積極關聯。              │                │        │
├──┼─────────────┼──────┼──────────────┼────────┼────┤
│  │戊○○手機（其內插晶片卡之│ １      支 │無證據足認與本案（製造毒品）│扣押物編號    │        │
│    │門號為「0000000000」）    │            │有何積極關聯。              │                │        │
├──┼─────────────┼──────┼──────────────┼────────┼────┤
│  │丁○○手機（其內插晶片卡之│ １      支 │                            │扣押物編號    │        │
│    │門號為「0000000000」）    │            │無證據足認與本案（製造毒品）│                │        │
│    │                          │            │有何積極關聯。              │                │        │
│    │                          │            │                            │                │        │
├──┼─────────────┼──────┼──────────────┼────────┼────┤
│  │不明原料                  │ １      袋 │檢驗結果「未發現」毒品成分或│扣押物編號    │        │
│    │                          │            │製毒原料成分；致無證據足認與│                │        │
│    │                          │            │本案有何積極關聯。          │                │        │
├──┼─────────────┼──────┼──────────────┼────────┼────┤
│  │夾鏈袋                    │ １      包 │無證據足認與本案（製造毒品）│扣押物編號    │        │
│    │                          │            │有何積極關聯。              │                │        │
└──┴─────────────┴──────┴──────────────┴────────┴────┘

司法院資訊處製作；財團法人民間司法改革基金會備份。
